臺灣臺中地方法院簡易民事判決
                                   109年度中簡字第3135號
原      告  蘇冠陵  
            楊傳明  
共      同
訴訟代理人
            簡輔均  
被      告  黃素雲  


訴訟代理人  吳榮昌律師
複代理人    林彥君律師
上列當事人間請求確認本票債權不存在事件，本院於民國110年8
月24日言詞辯論終結，判決如下：
     主      文
確認被告所持如附表所示之本票，於逾「本金新台幣16萬2,900
元，及自民國107年9月30日起至清償日止按週年利率百分之6 計
算之利息」部分，對原告2人之票據債權不存在。
被告就超過前項金額部分，不得持其所執臺灣新竹地方法院109
年度司票字第1681號本票裁定為執行名義，對原告2人為強制執
行。
原告其餘之訴駁回。
訴訟費用由被告負擔5分之3，餘由原告負擔。
      事實及理由
一、原告2人主張:
（一）原告2人與被告黃素雲於民國102年起開始合作販售服飾，
    由被告寄售服飾品給予原告2人販售，惟生意運營不良，加
    上原告楊傳明於105年間中風、原告蘇冠陵於106年間發生車
    禍，故無法給付被告所寄售之服飾貨款。被告於106年9月11
    日與原告蘇冠陵簽署合約書，開立票據號碼0000000 號、票
    面金額為新臺幣（下同）100 萬元之本票一紙，並於契約內
    約定本張本票為106年9月以後之貨款履約保證票，給付後即
    撕毀。惟原告2人因生活困頓,雖販售服飾仍無法完全給付款
    項，故原告2人於107年3月25日再次簽立票據號碼 0000000 
    號、票據金額422,900元之本票(下稱系爭本票，見本院卷第
    23頁)作為後續給付之條件，被告並承諾原告於107年9月30
    日起每月攤還2萬元之欠款。嗣後被告因無法等待原告2人於
    107年9月30日始給付分期款,故兩造於107年4月18日經由被
    告兒子即證人龎元愷溝通協議後，簽署協議書(下稱系爭協
    議書，見本院卷第25頁)，被告同意原告2人於107年4月18日
    以前所積欠之金額，一律以30萬元和解，如清償後即前述所
    簽本票均作廢返還原告，此由系爭協議書內記載「以下款項
    償還視同償還乙方原開付給甲方本票欠款的部分金額」即可
    知悉。而原告2人於107年05月至109年07月止已給付 327,40
    0元給於被告，並於109年9月14日寄發豐原中山郵局72 號存
    證信函給予被告要求返還票據，然被告卻不願返還，竟持系
    爭本票逕向臺灣新竹地方法院聲請本票裁定，系爭本票已因
    原告2人給付完畢而無效力 ,故被告自應將系爭本票返還原
    告2人，爰依民法第179條提起本件訴訟，並聲明：1.確認被
    告持有原告簽發如附表所示之本票即系爭本票債權不存在。
    2.被告應將前項所示之系爭本票返還予原告。3.被告不得持
    臺灣新竹地方法院109年司票字第1681 號民事裁定為執行名
    義，對原告2人執行。4.訴訟費用由被告負擔。
（二）對被告答辯之陳述：
  1.被告所稱原告2人提出之清償明細(下稱系爭清償明細，見本
    院卷第27頁)中，僅有其中21萬元為清償系爭協議書之30萬
    元欠款，其餘均為貨款，此一部分並非事實，蓋原告2人學
    識為國小畢業，為求區分货款與還款，於匯款時均會於郵政
    匯款申請單(見本院卷第211-255)註記，例如：「備註欄位
    撰寫:30之一、30之2-2、三十之二，三十之二款、貨款30之
    2、三十之款(107年之前)、月30之非107年之後、30之12月
    份(107)、三十之11/20第2萬元、非107非106貨款、三十之
    一(十月)、三十之五、三十之一第三、30之3、合约之30之1
    」，均為原告所清償107年4月18日所簽訂之系爭協議標註方
    式；而若非清償匯款時，則會於郵政跨行匯款申請單上填寫
    「備註欄：107年5/11-6/10夏貸款,107年冬季貨款等語」。
    依原告2人所標註之備註欄位所載清償註記統計，經被告所
    否認之107年10月19日(1萬元)、10月23日（2萬元）11月7日
    （2萬元)、11月23日(1萬元)、108年9月18日(2萬元)、10月
    18日（2萬元)及109年6月29日(1萬元)合計11萬元，亦屬原
    告2人為清償30萬元部分之款項，故加上被告不爭執21萬元
    ，原告2人合計已還款32萬元，原告2人確實已清償完畢。至
    被告所整理之明細表為被告單方清算，並未有雙方對帳，且
    並非本案之42萬元債之關係。前述款項經證人龎元剴於107
    年4月18日到場協商後，於107年6月2日傳訊息予原告楊傳明
    ，由該內容：「楊先生你好，原明天結帳之約取消，9月之
    後再和你另約時間。至於原先雙方已簽定的每月退款約定及
    寄賣契約，則請信守承諾，謝謝。(見本院卷第163頁)」可
    知，系爭協議書確為總清償之最後協議，被告佯稱原告2人
    混淆將先前本票及清償部分混充，並陳述原告2人為違約惡
    性，顯然不可採。
  2.系爭本票於107年3月25日簽立，倘如被告所述係102年-103
    年借款，則按一般社會通俗之經驗，如何會於107年間才簽
    立？故系爭本票確實是因為當時102年至106年間貸款及借款
    所協商簽立之還款本票。又被告稱原告2人於107年與被告核
    對 103年冬季進退貨狀況後，確認原告2人就103年冬季貨款
    尚剩餘171,900元未清償，並提出進退貨明細單影本1紙為證
    （見本院卷第187頁），而加計先前的75,000元借款、102年
    之貨款176,000元後，原告2人於107年3月25日簽發系爭本票
    予被告，然據被告所提之進退貨明細單影本（即估價單），
    其上所載之日期為104年 09月 28日，應屬104年間之款項，
    被告於107年3月25日要求原告2人簽立系爭本票，即是因為
    協商於估價單確認已給付之金額，並非為102年-103 年間應
    給付之款項。
  3.經查原告2人所開立給予被告之本票均係屬貨物買賣間之票
    款，由102 年間迄今合作時間所金錢往來之模式均以票據作
    為寄賣商品之給付，依系爭協議書所載「一、乙方同意就過
    去四年多時間內所欠付甲方的寄賣款項…，」可得知，原告2
    人與被告間係無借款所開立之票據，而是寄賣款項所開立之
    票據。被告所提之10張本票，原告2人所開立的分別為106年
    05月20日、106年 06月20日、106年07月20日、106年08月20
    日、106年 09月20日,106年10月20日,106年11月20日、106
    年 12月20日、107年元月20日、107年2月20日等本票，均已
    逾票據法所定之3年之時效，被告不應再主張原告2人應返還
    已罹於時效之本票票款。又聲請本票裁定強制執行之行為並
    非起訴，僅能認係行使請求權之意思通知，自應於聲請本票
    裁定後6個月內起訴或開始執行行為，始能保持時效中斷之
    效力，倘執票人於請求後6個月內未開始強制執行或聲請強
    制執行，其因請求而中斷之時效視為不中斷，時效期間應回
    復自本票到期日或見票即付之本票發票日起算3年。原告2人
    所開立之系爭本票，被告於109年9月30日於臺灣新竹地方法
    院聲請本票裁定，其經原告2人於109年10月13日提起確認本
    票債權不存在之訴訟後，被告均未再針對本案提起訴訟及強
    制執行，已罹於3年之時效及6 個月時效中斷之請求，故被
    告之請求權已因票據罹於時效而無法請求。因為原告2人對
    被告所提出之本票債權不存在之訴，是由原告2人所提出，
    並非為被告請求債權之程序，故亦不符合時效中斷之要件。
   4.證人龎元剴於110年04月22日筆錄第2頁證詞中表示「寫協
     議書之前，其實兩造就雙方的債務以及貨款有相當的爭議
     ，我並不清楚之前雙方是否就爭議的部分有過協商或開票
     的狀說,細節我不清楚，他們業務往來我都不清楚，我壹年
     大概跟我母親見過兩次面。」、「雙方在當時對債務總金
     額多少都沒有共識，包括借貸及貨款都有爭議，但雙方都
     還有業務上的往來需求，因為總金額，部分很難在短時間
     內確認，還要透過查帳的方式確認，所以退而求其次，尋
     求雙方都可以接受的負債金額，也就是30萬元…云云」，及
     於107年04月18日之協議已明確寫明為「寄賣貨款」，故可
     證明，所謂之債務即是之前所「寄賣貸款」，故開立之本
     票並非為借款之金額，均為積欠貨款。退萬步言，倘若證
     人所言混合總結部分款項，原告亦已匯款逾30萬元。
二、被告則以：
（一）原告2人簽立之系爭本票並非貨款履約保證票，而係原告2
    人於民國102、103年間積欠之貨款及借款:
    查兩造間自102 年開始進行服飾銷售之合作，原告2人向被
    告訂購服飾後，由原告2人進行銷售，約每半年進行結算。
    兩造寄賣服飾合作約一年後，原告2人於 103 年間邀請被告
    一同經營服飾店，並提議以被告先前借貸予原告2人之借款
    充為合作款項，兩造談妥後同意以15萬元作為共同經營服飾
    店之出資總額(即原告2人共同出資75,000 元，被告出資7,5
    000元)。惟嗣後因經營不善,原告2人乃片面停止服飾店之經
    營，恢復兩造間寄賣服飾之合作關係，然並未給付被告任何
    獲利額，亦未償還積欠被告之75,000元。而原告2人於 102 
    年間向被告訂購之進貨總金額為 722,500元，扣除 102 年
    退貨總金額 496,500 元及原告二人於102 年7 月10日給付
    之 50,000 元後，原告二人尚積欠被告176,000 元【計算式
    : 722,500-496,500-50,000=176,000】。又原告2人於 103 
    年冬季訂購之進貨總額為932,900元，退貨總額為157,000元
    ，存貨金額為 484,000 元，原告2人於 107 年與被告核對 
    103年冬季進退貨狀況後，確認原告2人就 103年冬季貨款共
    計積欠被告 291,900元，原告2人並先給付部分欠款 120,00
    0元，尚剩餘 171,900 元未清償【計算式:932,900-157,000
    -484,000-120,000=171,900】。原告2人於確認上開積欠之1
    71,900 貨款後，另加計先前75,000元借款、102 年之貨款1
    76,000元，而於107年3月25日簽發系爭422,900 元本票交予
    被告，原告楊傳明遂於104年9月28日之進退貨明細單（見本
    院卷第187頁）上寫下「107.3.25付清」字樣。由此可證,原
    告二人確實有積欠被告借款75,000元、102年之貨款 176,00
    0元及103年之貨款 171,900 元，原告主張兩造間就系爭 42
    2,900 元本票債權不存在,實無理由。
（二）兩造於 107 年4月18日簽立之系爭協議書係為處理原告二
    人因屢屢拖欠貨款，而簽發予被告之本票 10張及 10 萬元
    借款，與系爭422,900元本票無涉:
  ⒈原告2人因有資金需求，遂推由原告楊傳明為代表，於 102 
    年9月28日向被告借款311,300元(含利息共計320,000元)，
    並約定自102年 10 月28日起，按月還款 32,000元，惟原告
    楊傳明並未依約還款，迄 107年4月間尚餘96,000元借款(含
    利息4,000元，共計10萬元)未清償。
  ⒉因原告2人屢屢拖欠貨款，或有不配合被告核對進貨款項之情
    事，被告本欲停止兩造寄賣之合作關係，惟原告2人為了能
    與被告繼續合作，遂由原告楊傳明於105年8月20日簽發本票
    十張交予被告作為清償貨款之用，然原告楊傳明卻又再次違
    約，未遵期於106年8月20日給付被告20萬元，且為安撫被告
    乃另於106年9月11日與推由原告蘇冠陵與被告簽立合約書並
    交付100 萬元之本票予被告作為履約擔保，試圖博取被告之
    信任，使被告繼續寄賣服飾以賺取利潤。詎料，原告2人違
    約成性，迄107年4月仍未給付上開 20 萬元，又為求說服被
    告繼續寄賣服飾，遂故技重施， 於107年4月18日,將上述10
    2 年之借款10萬元(含利息費用4,000元)及 105 年之貨款20
    萬元，共計30 萬元，兩造以簽立協議書之方式約定:⑴每年
    五至十月，在當月20日前匯款償還1萬。⑵於每年十一月至次
    年四月，在當月20日前匯款償還2萬元。而上開協議書中更
    約定「以下款項償還視同償還乙方(即原告二人)原開付给甲
    方(即被告)本票欠款的部分金額」及「僅就目前雙方已確認
    之部分金額」達成協議，上開約定可之，系爭協議書係為處
    理兩造間之借款及原告楊傳明所簽發之十張本票，否則實無
    須於系爭協議書中另外註記。是原告2人主張該系爭協議書
    係為處理 107年4月18日前積欠之金額，並以30萬元和解云
    云，顯然係扭曲事實，更違背系爭合約書之文義，洵非事實
    。
（三）而告2人主張其迄今已匯款予被告共計 320,700元，已清
    償欠款云云。惟原告所列明細(見本院卷第27頁)中僅有107
    年5月21日、6月20日、7月20日、8月 20日、9月20日、11月
    20日、11月23日各匯款之1 萬元；107年12月20日、108年1
    月30日、11月20 日、12月24日、109年1月22日各匯款之2萬
    元，及 109年2月24日、3月18日、6月29日、7月28日各匯款
    之1萬元係作為清償上開30萬元之用，其餘之金額均為貨款
    ，原告2人迄今僅清償21萬元，原告2人意圖以貨款充作欠款
    而脫免清償之責、原告2人所辯均昧於事實，實不足採。且
    依系爭協議書，兩造係約定以「匯款」方式償還，故該107
    年9月13日之1萬元非清償系爭協議書之30萬元，又108年9月
    18日、108年10月18日及109年5月11日之三筆匯款均為貸款
    ，此有被告整理之明細表可證（見本院卷第189頁）。另由
    原告2人之匯款紀錄可知，原告2人從未提早匯款清償，且依
    系爭協議書之約定，十月須還款之金額為1萬元，由此可判
    斷107年10月19日、10月23日及11月7日，均非清償系爭協議
    書之30萬元。而由證人龐元愷於110年4月22日之證述亦可知
    ，系爭協議書係就原告二人積欠之部分款項共計 30 萬元協
    議償還之時期及方式，與系爭本票無涉，更無原告所主張以
    30萬元作為原告2人於 107年4月18日以前所積欠被告數額和
    解之情事。並聲明：⒈原告之訴駁回。⒉訴訟費用由原告負擔
三、得心證之理由：
（一）按確認之訴非原告有即受確認判決之法律上利益者，不得
    提起。所謂即受確認判決之法律上利益，係指法律關係之存
    否不明確，原告主觀上認其在法律上之地位有不安之狀態存
    在，且此種不安之狀態，能以確認判決將之除去者而言，若
    縱經法院判決確認，亦不能除去其不安之狀態者，即難認有
    受確認判決之法律上利益（最高法院52年臺上字第1240號判
    例意旨可資參照）。本件被告持系爭本票向臺灣新竹地方法
    院聲請裁定准予強制執行，有系爭本票裁定附卷可稽（見本
    院卷第83頁），復經本院職權調閱上開卷宗核閱屬實，是兩
    造就系爭本票之票據權利是否存在，顯有爭執，且該權利之
    存否，攸關原告2人應否負票據責任，則原告2人在私法上之
    地位因被告主張而受有侵害之危險，此種不安之狀態，得以
    確認判決將之除去，揆諸前開判例之意旨，原告2人訴請確
    認被告就系爭本票對原告2人之債權是否存在，乃有確認利
    益，先予敘明。
（二）按執行名義無確定判決同一之效力者，於執行名義成立
　　前，如有債權不成立或消滅或妨礙債權人請求之事由發生，
　　債務人亦得於強制執行程序終結前提起異議之訴，強制執行
　　法第14條第2項定有明文。次按票據上之權利，對本票發票
　　人，自到期日起算；見票即付之本票，自發票日起算，3年
　　間不行使，因時效而消滅；時效完成後，債務人得拒絕給
　　付；票據法第22條第1項前段、民法第144條第1項分別定有
　　明文。又按本票執票人聲請裁定本票強制執行之行為，係經
　　由法院向本票債務人表示行使本票債權之意思，為非訟事
　　件，並非起訴，僅生上開民法第129條第1項第1款因「請求
　　」而中斷時效之效果，執票人仍應於聲請本票裁定後6個月
　　月內起訴或開始執行行為，始能保持時效中斷之效力，倘執
　　票人於請求後6個月內未開始強制執行或聲請強制執行，其
　　因請求而中斷之時效視為不中斷，時效期間應回復自本票到
　　期日起算（最高法院89年度台上字第1584號、93 年度台上
　　字第2329號判決意旨參照）。復按消滅時效因開始執行行為
　　或聲請強制執行而中斷；時效中斷者，自中斷之事由終止
　　時，重行起算，民法第129條第2項第5款及第137條第1項固
　　分別定有明文。本件系爭本票為原告2人於107年3月25日所
    簽發，到期日為107年9月30日，依票據法第22條第1 項規定
    ，自到期日起算3年間不行使，其票據上之權利因時效而消
    滅，是被告就系爭本票之債權請求權，自到期日107年9月30
    日起算3 年，係於107 年9月29日罹於時效。惟被告於時效
    消滅前之110 年8月17日，曾持系爭本票裁定向法院聲請強
    制執行，經臺灣新竹地方法院以110 年度司執字第30036號
    執行事件受理（見本院卷第357頁），是系爭本票債權請求
    權時效，於3年時效完成前，因被告聲請執行已生中斷之效
    果，原告主張系爭本票罹於請求時效等語，並無可採。
（三）原告2人主張兩造所間於107年4月18日前所積欠之金額，
    經兩造於107年4月18日簽立系爭協議書（見本院卷第23頁）
    ，而以30萬元達成和解，且原告業已依系爭協議書給付完畢
    ，兩造間已無任何債權債務關係，系爭本票擔保之債權係不
    存在等語，經被告所否認，並以前詞置辯。是本件應審究者
    為：原告主張系爭本票之債權今已因清償而消滅，有無理由
    ？茲敘述如下。
（四）按當事人主張有利於己之事實者，就其事實有舉證之責任
    但法律別有規定，或依其情形顯失公平者，不在此限，民事
    訴訟法第277條定有明文。民事訴訟如係由原告主張權利者
    ，應先由原告負舉證之責，若原告先不能舉證，以證實自己
    主張之事實為真實，則被告就其抗辯事實即令不能舉證，或
    其所舉證據尚有疵累，亦應駁回原告之請求（最高法院105
    年度臺上字第2214號、第2317號號判決意旨參照）。經查：
　⒈由系爭協議書（見本院卷第25頁）觀之，其上係記載：「一
    、乙方（即原告2人）同意就過去四年多時間內所欠付甲方
    的寄賣款項的部分金額（目前雙方已確認者）參拾萬元整，
    依下列方式償還...」，是參照系爭協議書之字面文義解釋
    ，兩造間僅就「已確認之部分金額」為協議，而非如原告2
    人所述，係就「全部積欠之金額」為協議。另依證人龎元剴
    即被告之兒子110年4月22日於本院之證述：「（問：寫這份
    協議書的用意為何？）寫協議書之前，其實兩造就雙方的債
    務以及貨款有相當的爭議，我並不清楚之前雙方是否就爭議
    的部分有過協商或開票的狀況，細節我都不清楚，他們的業
    務往來我都不清楚」、「（問：寫了這份協議書之後,可以
    達成什麼樣的效果？）雙方在當時對債務總金額多少都沒有
    共識，包括借貸及貨款都有爭議，但雙方都還有業務上的往
    來需求，因為總金額的部分很難在短時間內確認，還要透過
    查帳的方式確認，所以退而求其次，尋求雙方都可以接受的
    負債金額，也就是30萬元，媽媽雖然當時有提出一些單據，
    主張債權恐怕更多，是因為原告一直有爭議，以雙方有共識
    的30萬元的部分債務作為本次協商的重點，以利之後兩造繼
    續進行業務的往來。」、「（問：你剛剛所說雙方有共識的
    30萬元，是否包括債務及貨款？）是的，是涵蓋所有有共識
    的部分。」、「（問：協議書中提到以下款項償還，視同償
    還乙方原開付給甲方本票欠款的部分金額，是何意？）當天
    協議的重點，並不是在釐清兩造所有的債權債務關係，媽媽
    當天有拿出本票，但幾張我忘記了。這句話是指如果一旦原
    告付款30萬元，就如同償還之前所開立本票票面金額30萬元
    ，也已經償還了，當時原告對於票面金額大於30萬元的部分
    ，是有爭執的，所以我們才會做出30萬元的協議。」、「（
    問：所以一旦原告履行了該協議書的金額後，原告還需要付
    多少款項給被告？）一旦履行了該協議書的30萬元，並不是
    抵任何壹張票的金額，而是對整體債務的部分清償，因為只
    是先確定雙方就30萬元的部分有共識，所以一旦原告付了30
    萬元，我也不清楚原告還要付多少錢給被告。當時是為了解
    決雙方無法繼續進行業務往來的問題，重點不是要透過這個
    協議書去釐清總體債務，所以原告還要付多少款項，並不是
    在當天要解決的問題。」、「（問：請問是否於簽立協議書
    當日之前之所有本票均為該協議書所涵蓋?還是基於當天被
    告所提出的單據來計算?）我對於雙方實際的債權債務的總
    體範圍並不清楚，我當時的認知是涵蓋當日之前的所有本票
    」、「（問：就30萬元協議的部分，是否於清償後即等同原
    告所簽發的所有本票已清償?）當天的協議不是在做一筆勾
    消債務的協議，是用一個雙方可以接受的最低債務為協商，
    我們談的只是部分債務雙方有共識的金額。如果票面金額高
    於30萬元的話，就超過30萬元的部分,原告還是有清償的義
    務。原告如果有爭執，就是雙方應該再協調的部分。」等語
    （見本院卷第264-269頁），可知原告2人縱然支付了系爭協
    議書中所載之30萬元，亦僅是抵扣之前原告2人所簽立票據
    票面金額之30萬元，而非就兩造全部債權債務關係予以協議
    。
　⒉被告辯稱：兩造間自102 年開始進行服飾銷售之合作，原告2
    人向被告訂購服飾後，由原告2人進行銷售，約每半年進行
    結算；兩造寄賣服飾合作約一年後，原告2人於 103 年間邀
    請被告一同經營服飾店，並提議以被告先前借貸予原告2人
    之借款充為合作款項，兩造談妥後同意以15萬元作為共同經
    營服飾店之出資總額(即原告2人共同出資75,000 元，被告
    出資7,5000元)；惟嗣後因經營不善，原告2人乃片面停止服
    飾店之經營，恢復兩造間寄賣服飾之合作關係，然並未給付
    被告任何獲利額，亦未償還積欠被告之75,000元等語，原告
    2人並未爭執（見本院卷第201、202頁），堪認屬實。又原
    告2人於 102年間向被告訂購之進貨總金額為 722,500元，
    扣除 102 年退貨總金額 496,500 元及原告二人於102 年7 
    月10日給付之 50,000 元後，原告二人尚積欠被告176,000 
    元【計算式: 722,500-496,500-50,000=176,000】，有進退
    貨明細單在卷可稽（見本院卷第127、128頁），原告2人亦
    未爭執（見本院卷第153、154頁），堪信為真。再原告2人
    於 103 年冬季訂購之進貨總額為932,900元，退貨總額為15
    7,000元，存貨金額為 484,000 元，原告2人於 107 年與被
    告核對 103 年冬季進退貨狀況後，確認原告2人就 103年冬
    季貨款共計積欠被告 291,900元，原告2人並先給付部分欠
    款 120,000元，尚剩餘 171,900 元未清償【計算式:932,90
    0-157,000-484,000-120,000=171,900】，有進退貨明細單
    在卷可憑（見本院卷第187頁），原告2人並不爭執其上所載
    「107.3.25付清」為其筆跡（見本院卷第173頁），應認為
    真。承上，另酌以原告楊傳明不爭執原告2人積欠被告之75,
    000元，已計入系爭本票之面額中（見本院卷第202頁），足
    見被告所辯：系爭本票上之面額422,900 元係由前開原告2
    人之欠款75,000元、102年積欠貨款176,000元、103年積欠
    貨款171,900元共計之總和，非屬無據。原告2人於確認上開
    積欠之3筆數額後，於107年3月25日簽發面額422,900 元之
    系爭本票交付予被告，原告楊傳明並於104年9月28日之進退
    貨明細單上寫下「107.3.25付清」字樣（見本院卷第187頁
    ），原告2人並未爭執該筆跡之真正（見本院卷第173頁），
    是堪認被告辯稱系爭本票簽發之原因事實係如其上所述，應
    屬可採。
　3.被告另答辯稱：原告2人因有資金需求，遂推由原告楊傳明
    為代表，於 102 年9月28日向被告借款311,300元(含利息共
    計320,000元)，並約定自102年 10 月28日起，按月還款 32
    ,000元，有契約書影本在卷可考（見本院卷第129頁），惟
    原告楊傳明並未依約還款，迄 107年4月間尚餘96,000元借
    款(含利息4,000元，共計10萬元)未清償。又因原告2人屢屢
    拖欠貨款，或有不配合被告核對進貨款項之情事，被告本欲
    停止兩造寄賣之合作關係，惟原告2人為了能與被告繼續合
    作，遂由原告楊傳明於105年8月20日簽發本票十張交予被告
    作為清償貨款之用，有該等本票影本10張在卷可據（見本院
    卷第131-137頁），然原告楊傳明卻又再次違約，未遵期於1
    06年8月20日給付被告20萬元，且為安撫被告，乃另於106年
    9月11日與推由原告蘇冠陵與被告簽立合約書，並交付票據
    號碼0000000號、面額100 萬元之本票予被告作為履約擔保
    ，有該合約書與面額100萬元之本票在卷可按（見本院卷第2
    1-23頁），試圖博取被告之信任，使被告繼續寄賣服飾以賺
    取利潤等語，是前揭票據號碼0000000號、面額100萬元之本
    票，乃係作為兩造日後交易往來履約保證之用，且係與原告
    楊傳明105年8月20日所簽發之10張本票原因關係相涉，已為
    被告所自認甚明（見本院卷第124頁），而基於兩造日後交
    易往來之數額尚屬未定，是難以確認實際擔保之數額，僅得
    確認擔保之範圍亦明。
　4.參以兩造間曾簽發、收受之票據均已敘述如前，而上揭票據
    號碼0000000號、面額100萬元之本票，乃係作為兩造日後交
    易往來履約保證之用，且係與原告楊傳明105年8月20日所簽
    發之10張本票原因關係相涉，難以確認實際擔保之數額，僅
    得確認擔保之範圍；又兩造均不爭執系爭協議書內所載之金
    額，包含原告2人先前積欠被告之貨款及借款（見本院卷第2
    01-203頁）；再系爭本票上之面額422,900 元，係前開原告
    2人之欠款75,000元、102年積欠貨款176,000元、103年積欠
    貨款171,900元共計之總和，業經認定如前；且系爭協議書
    上所載之30萬元，係一兩造總體債務經確認之部分金額，如
    果原告2人曾簽立予被告之票面金額高於30萬元，就超過30
    萬元的部分，原告還是有清償票據債務之義務，亦經證人龎
    元剴於本院審理時結證綦詳（見本院卷第264-269頁），是
    倘若原告2人依照107年4月18日所為系爭協議書內容還款30
    萬元，依理即得於系爭本票債權422,900元中予以扣抵，且
    被告仍對30萬元以外之系爭本票面額存有票據債權、得以行
    使至明。
  5.今原告2人主張就系爭協議書所載之30萬元部分，業已全部
    清償完畢，並提出所提之匯款資料為證（見本院卷第211-25
    5頁），惟其中僅有107年5月21日、6月20日、7月20日、8月
     20日、9月20日、11月20日、11月23日各匯款之1 萬元；10
    7年12月20日、108年1月30日、11月20 日、12月24日、109
    年1月22日各匯款之2萬元，及 109年2月24日、3月18日、6
    月29日、7月28日各匯款之1萬元，共計21萬元為被告所不爭
    執（見本院卷第125、202頁），就其餘部分，被告均表爭執
    。是爰就被告爭執部分，敘述如下：查由於兩造簽立系爭協
    議書後，繼續為交易合作之往來，且被告自陳曾經同意原告
    2人調整分期給付之金額及方式（見本院卷第322頁），是原
    告2人其後交付予被告之款項，究竟何者係屬於系爭議書中
    約定之30萬元之分期履行？何者係屬於日後新生貨款之給付
    ？宜透過原告2人匯款時之特別加註，或其他文件佐證，以
    為認定、分辨何筆金額應計入系爭協議書中30萬元之履行。
　⑴依原告2人所提之收據可知，被告於107年9月13日收受原告2
    人交付之款項1萬元，且記載「非107年非106年之貨款」等
    語在卷（見本院卷第247頁），堪認屬實，惟該筆款項之交
    付，既未註記係屬系爭協議書30萬元分期款項之相關字句，
    又不符合系爭協議書中所載應以匯款方式交付之約定，且審
    之兩造間確實就106年、107年貨款以外，仍存有債權債務關
    係，原告2人尚未完全清償、給付完畢，業於前述，是實難
    認定該等之記載，即屬原告2人履行系爭協議書中30萬元分
    期款之註記，原告2人主張該部分之給付，應列入系爭協議
    書中30萬元分期款履行之一部，難以採認。
　⑵依原告2人所提之匯款資料所載，原告2人於107年10月19日匯
    款1萬元予被告、於108年9月18日匯款2萬元予被告、於108
    年10月18日匯款2萬元予被告，且分別於備註欄註記：「三
    十之一（十月）」、「三十之款」、「貨款30之2」等語（
    見本院卷第227、229、243頁），是堪認該部分之3筆給付，
    共計5萬元，應列入系爭協議書中30萬元分期款履行之一部
    。
　⑶依原告2人所提之匯款資料所載，原告2人於107年10月23日、
    107年11月7日各匯款2萬元予被告，且均於備註欄註記「非1
    07非106貨款」等語（見本院卷第239、241頁），本院酌以
    該2筆款項之交付，既未註記係屬系爭協議書30萬元分期款
    項之相關字句，且兩造間確實就106年、107年貨款以外，仍
    存有債權債務關係，原告2人尚未完全清償、給付完畢，業
    於前述，是實難認定該等之記載，即屬原告2人履行系爭協
    議書中30萬元分期款之註記，原告2人主張該部分之2筆給付
    ，應列入系爭協議書中30萬元分期款履行之一部，難以採憑
    。
　⑷依原告2人所提之匯款資料所載，原告2人於109年5月11日匯
    款2萬元予被告，且於備註欄註記「109年5月銷貨入金」等
    語（見本院卷第215頁），本院參以該筆款項之交付，既未
    註記係屬系爭協議書30萬元分期款項之相關字句，且明確記
    載是109年5月貨款之意，是實難認定該等之記載，即屬原告
    2人履行系爭協議書中30萬元分期款之註記，原告2人主張該
    部分之給付，應列入系爭協議書中30萬元分期款履行之一部
    ，難以採信。
　6.依上所述，原告2人就系爭協議書已給付被告的部分包含被
    告自認的21萬元（見本院卷第125、202頁），及原告2人於1
    07年10月19日匯款之1萬元、於108年9月18日匯款之2萬元、
    於108年10月18日匯款之2萬元，共計26萬元（計算式：21萬
    元+5萬元＝26萬元），其餘金額，既經被告否認在卷，原告2
    人亦未能舉證以實其說，則難認原告2人該部分之主張為真
    。
四、綜上，原告2人業已依照107年4月18日所為系爭協議書內容
    還款26萬元，依理即得於系爭本票債權422,900元中予以扣
    抵，被告仍對系爭本票面額26萬元以外者，存有票據債權、
    得以行使至明。即被告就系爭本票422,900債權中，僅於其
    中162,900元部分，其本票債權仍然存在，其餘部分業經原
    告2人清償，該部分債權已不存在。原告2人請求確認被告所
    執系爭本票，於超過162,900 元，及該部分金額自107 年9
    月30日起至清償日止，按年息百分之6計算之利息部分，對
    原告之票據債權不存在；及被告就超過前項金額部分，不得
    持其所執臺灣新竹地方法院109年度司票字第1681號本票裁
    定為執行名義，對原告2人為強制執行，均為有理由，應予
    准許。其餘逾此部分之請求，則無理由，應予駁回。
五、兩造其餘攻擊防禦方法及所舉證據，經審酌後於判決結果無
    影響，爰不逐一論述，附此敘明。
六、訴訟費用負擔之依據：依民事訴訟法第79條。
中    華    民    國   110    年    9     月    30    日
                  臺灣臺中地方法院臺中簡易庭
                              法  官  林秉暉
以上為正本係照原本作成。
如不服本判決，應於送達後20日內，向本院提出上訴狀並表明上
訴理由，如於本判決宣示後送達前提起上訴者，應於判決送達後
20日內補提上訴理由書（須附繕本）。如委任律師提起上訴者，
應一併繳納上訴審裁判費。
中    華    民    國   110    年    9     月    30    日
                              書記官  王志伃
 
附表：
　　　
編號 發票人 發票日 票面金額 （新台幣） 到期日 （民國） 票據號碼 受款人 ⒈ 楊傳明 蘇冠陵 107年3月25日 422,900 107年9月30日 WG0000000 黃素雲